【裁判字號】    92,易,279
【裁判日期】    920912
【裁判案由】    侵占
【裁判全文】
臺灣苗栗地方法院刑事判決                          九十二年度易字第二七九號
    公  訴  人  臺灣苗栗地方法院檢察署檢察官
    被      告  丙○○即曾素.
右列被告因侵占案件，經檢察官提起公訴（九十二年度偵字第一四三一號），本院判
決如左：
    主  文
丙○○連續意圖為自己不法之所有，而侵占對於業務上所持有之物，處有期徒刑拾月
。
    事  實
一、丙○○無不良素行。於民國八十九年五月間起，在乙○○○陶瓷股份有限公司（
    公司（設苗栗縣苗栗市○○里○○街一四０號，下稱惠好公司）擔任會計，負責
    辦理前揭二家公司的表格製作、銀行領款及匯款等業務。因惠元、惠好二家公司
    與大陸東方玻璃燈具廠互有商業往來，丙○○平日須按公司負責人之指示，製作
    轉帳傳票，交由公司出納人員覆核，開立公司帳戶（彰化銀行苗栗分行、戶名洪
    美雲、帳號00000000000之三００號，及彰化銀行苗栗分行、戶名惠
    好實業股份有限公司、帳號00000000000之九０一號）之取款憑條，
    再向出納人員拿取公司帳號之銀行存摺，到彰化銀行苗栗分行辦理匯款手續，而
    於匯出款項後取得匯款回條聯，以供公司負責人核對帳目。詎丙○○見公司帳目
    管理並非嚴謹，認有機可乘，竟基於為自己不法所有之概括犯意，自九十年四月
    十六日起，連續於附表所示之八次時間，於取得取款憑條，並自前揭二公司帳戶
    內，領出取款憑條之款項後，以減縮匯款金額，或完全未將款項予以匯出之方式
    ，將如附表所示之款項易持有為所有，而予以侵占入己，迄同年十一月十三日，
    合計得手新臺幣（下同）七十五萬四千六百七十元。嗣於同年十一月二十日，經
    惠好及惠元公司出納人員核對匯款回條聯，發現金額不符後，始查得上情。
二、案經惠好及惠元公司訴由苗栗縣警察局苗栗分局報請臺灣苗栗地方法院檢察署檢
    察官偵查起訴。
    理  由
一、訊據被告丙○○矢口否認有何上述業務侵占犯行，辯稱：伊從未侵占公司任何款
    項，辦理匯款不見得每次都是伊前往，有時會請別人幫忙云云。經查：
（一）被告自八十九年五月間起，即在惠元、惠好公司擔任會計人員，並負責公司匯
      款業務一節，業據被告迭於偵查及本院審理時自承在卷。又惠元、惠好二公司
      匯出款項，須由會計人員（即被告）製作轉帳傳票，經出納人員覆核，取得取
      款憑條，再拿取公司帳戶之銀行存摺，由被告填寫匯款申請書至銀行匯款，並
      取得匯款回條聯，以供公司核對一節（即匯款回條聯之數額，須與轉帳傳票數
      額相符），復據惠好公司告訴代理人甲○○（同時為惠好公司、惠元公司出納
      人員）於偵查及審理中指證明確，及證人即佳弘會計事務所負責人洪春秀於偵
      查中證述無誤。
（二）經相互核對本院向彰化商業銀行苗栗分行函所調取如起訴書附表所載九筆款項
      （按其中附表編號五為同一傳票包含二筆款項）之取款憑條及匯款申請書影本
      後，可以發現：附表編號一、二、三、六、七等五筆款項之取款金額與匯款金
      額，皆存在如附表侵占金額欄所載之差額，且各該差額皆經銀行行員以現金付
      訖；至於如附表編號四、五、八等四筆款項，則僅有取款憑條，並無匯款申請
      書存在，依取款憑條上之經辦行員印戳及摘要記載，均明顯可見行員亦係以現
      金付訖取款金額，且該四筆款項原應匯入之帳戶（即竹南信用合作社、戶名葉
      聯對、帳號000000000000號）確實沒有該等款項之匯入紀錄，亦
      有竹南信用合社該帳戶之交易名細表三紙足憑。足見，如附表所示之各筆侵占
      金額，皆遭前往辦理匯款之人侵占入己甚明。又如附表所示之九筆款項，均係
      由被告製作轉帳傳票，此由該等傳票上均見製單一欄有被告「曾素貞」印文即
      可得知；且被告於偵查中亦明確供承：「（公司轉帳傳票是否均交給你？）不
      一定，我請假時，轉帳傳票是甲○○在做，若傳票蓋我的章，就是我做的」等
      語（參見偵卷第二四頁），嗣於本院審理中復自承：該九筆款項之取款憑條、
      匯款申請書上之字跡與其字跡類似等語。是堪認上述轉帳傳票確係被告填寫，
      而取款憑條、匯款申請書之字跡又與被告字跡近似，則被告確有侵占如附表侵
      占金額欄所載九筆款項之情事，殆無疑義。
（三）被告雖另辯稱：有時伊沒有空，會請甲○○幫忙前往銀行匯款等語。查，告訴
      代理人甲○○於本院審理時已明確指證稱：「被告有上班我不會幫她跑，她請
      假我會幫她跑，我是她的代理人，但我會在傳票上蓋我自己的章」等語。另質
      之被告就如附表所示九筆款項中究係何筆委由甲○○代勞前往匯款，其亦無法
      回答。況被告身為公司會計，若在傳票係由其製作之情況下，復委由他人前往
      匯款，衡諸常情，當受其委託之人匯完款項後，被告為何未即時核對傳票與匯
      款回條聯之金額是否相符？且前後次數竟高達八次，此顯與常情大大相違，是
      被告上開辯解，尚難採信。
    綜上所述，被告確將如附表所示之各筆金額予以侵占入己甚明。是其上述辯解，
    尚無足採。本件事證已臻明確，被告連續業務侵占之犯行，洵堪認定。
二、核被告所為，係犯刑法第三百三十六條第二項之業務侵占罪。被告先後八次之侵
    占犯行，時間緊接、手段相同，所犯又係構成要件相同之罪，顯係基於概括犯意
    反覆為之，為連續犯，應依刑法第五十六條論以一罪，並加重其刑。爰審酌被告
    前無犯罪紀錄，素行良好，暨其犯罪之動機、目的、手段，侵占之金額達七十五
    萬餘元及犯罪後一再否認犯罪，態度欠佳等一切情狀，量處如主文所示之刑。
據上論斷，應依刑事訴訟法第二百九十九條第一項前段，刑法第五十六條、第三百三
十六條第二項，罰金罰鍰提高標準條例第一條前段，判決如主文。
本案經檢察官黃智炫到庭執行職務。
中      華      民      國    九十二    年      九      月     十二     日
                          臺灣苗栗地方法院刑事第三庭
                              法  官  林  燦  都
右正本證明與原本無異。
如不服本判決，應於送達後十日內向本院提出上訴狀（須附繕本），上訴於臺灣高等
法院臺中分院。
                              書記官  陳  建  分
中      華      民      國    九十二    年      九      月     十二     日
附錄論罪科刑法條
      刑法第三百三十六條第二項
      對於業務上所持有之物，犯前條第一項之罪者，處六月以上五年以下有期徒刑，得
      併科三千元以下罰金。


司法院資訊處製作；財團法人民間司法改革基金會備份。
